【裁判字號】    95,易緝,73
【裁判日期】    950322
【裁判案由】    詐欺
【裁判全文】
臺灣臺中地方法院刑事判決              95年度易緝字第73號
公  訴  人  臺灣臺中地方法院檢察署檢察官
被      告  庚○○
選任辯護人  陳惠伶律師
上列被告因詐欺案件，經檢察官提起公訴（八十五年度偵緝字第
十號），並經該署檢察官移請併案（八十五年度偵字第九四三九
號、八十五年度偵字第一一一二一號、八十五年度偵字第一二三
六八號、九十一年度偵字第六五○六號）本院判決如下：
    主  文
庚○○共同連續意圖為自己不法之所有，以詐術使人將本人之物
交付，處有期徒刑貳年貳月。
    事  實
一、寅○○（業經判處罪刑確定在案）與庚○○原係夫妻關係（
    現已離婚），明知並無資力償還債務，竟共同基於意圖為自
    己不法之所有之概括犯意聯絡，藉由支付優渥之利息使人誤
    認其等債信優良，誘使他人陷於錯誤而交付金錢，以債養債
    之方式，先後連續於：
（一）、寅○○與庚○○為達連續詐騙之目的，於民國（下同）
        八十三年二月五日簽發庚○○在台中市第十一信用合作
        社南屯分社之甲存第一二八八之一帳號、票號EH000
        0000號、發票日為八十三年一月二十九日、面額五
        十萬元之支票一張向丁○○商借新台幣（下同）五十萬
        元。再於八十三年八月間起至八十四年三月間止，多次
        向丁○○借款二百七十萬元。復於八十四年四月二十八
        日向丁○○佯稱：其等女兒遭歹徒綁架，急需現金贖回
        女兒，因從事法院法拍屋之買賣事業，資金一時週轉不
        便等為由，要丁○○將其在台中市第四信用合作社儲蓄
        部之甲存第三四六九之二帳號之支票借其貼現，並保證
        如期匯款至丁○○前開支票存款帳戶，丁○○見事態危
        急不疑有他，陷於錯誤，遂在台中市○○區○○路五巷
        十八號寅○○與庚○○住處，將四張發票日、票號及面
        額分別為八十四年五月一日、八十四年五月一日、八十
        四年五月八日、八十四年六月二十日、MB000000
        0號、MB0000000號、MB0000000號、MB
        0000000號、三十六萬四千元、三十萬元、三十
        二萬五千元、三十萬元，全部金額共一百二十八萬九千
        元之支票交予寅○○與庚○○貼現使用。然事後並未依
        約將應付之票款存入丁○○前開帳戶，且避不見面，丁○○始悉遭連續詐騙。
（二）、寅○○與庚○○復於八十三年六月初向甲○○訛稱，因
        經商急需用款要向其借款為由，使甲○○未及深思，交
        付二十萬元予寅○○與庚○○，並簽發寅○○在台中市
        第十一信用合作社南屯分社之甲存第一三七七之八帳號
        、票號EH0000000號、發票日為八十三年六月十
        二日、面額二十萬元之支票一張交付予甲○○收執。庚○○再於八十四年四月十九日以電話向甲○○詐稱，因
        當日法院有拍賣房屋，其以六十萬元得標，除已繳納保
        證金二十萬元外，尚不足四十萬元，欲向甲○○借款四
        十萬元，俾免尾款繳納逾期，保證金二十萬元遭法院沒
        收為由。甲○○不知遭訛遂交付四十萬元予庚○○派來
        在台中中小企銀漢口分行取款而不知情之詹明華（寅○○之弟），並簽發庚○○在台中市第十一信用合作社南
        屯分社之甲存第一二八八之一帳號、票號EH00000
        00號、發票日為八十四年四月二十九日、面額四十萬
        元之支票一張交付予甲○○。嗣發現寅○○與庚○○已
        詐騙多人，負債累累，且已逃匿無蹤，甲○○始知亦遭
        連續詐騙。
（三）、庚○○又於八十三年九月二十八日向丙○○騙稱，其夫
        寅○○從事法院法拍屋之買賣事業，並無任何風險，且
        有市議員合夥，亦無倒閉之虞，且保證房屋轉售時定當
        還款為由。使丙○○陷於錯誤，遂在其住處交付十五萬
        元予庚○○。庚○○復於八十四年二月十八日以同一手
        法詐騙，丙○○亦未經警覺，在庚○○住處交付二十五
        萬元予庚○○。厥後，發現寅○○與庚○○並未從事向
        法院標購法拍屋之事業，丙○○始知亦遭連續詐騙。
（四）、庚○○因曾向丙○○借款，得知丙○○之夫壬○○經濟
        狀況並不寬裕，竟誘以利益，於八十三年十二月十三日
        攜同不知情之詹明華前往壬○○住處，庚○○並向壬○○詐稱，其夫寅○○從事法院法拍屋之買賣事業，利潤
        豐厚且無任何風險，只要提出資金投資，每月將有固定
        收入用以償還債務為由。壬○○未疑有詐，乃於八十三
        年十二月十三日將其以不動產向農會抵押貸款而來之一
        百八十萬元交付予庚○○，其後並簽發寅○○在台中市
        第十一信用合作社南屯分社之甲存第一三七七之八帳號
        、票號EH0000000號、發票日為八十四年五月十
        三日、面額一百八十萬元之支票一張交付予壬○○。詎
        料寅○○與庚○○得款後，即避不見面，經查證，發現
        寅○○與庚○○並未從事向法院標購法拍屋之事業，壬○○方知亦遭連續詐騙。
（五）、寅○○與庚○○於八十四年間向癸○○以高利為誘餌，
        及以其等女兒遭歹徒綁架，急需現金贖回女兒等詐術，
        使癸○○陷於錯誤，陸續借款二百五十八萬九千元予寅
        ○○與庚○○（其間亦有由寅○○之女朋友潘素霜出面
        來向癸○○借款，誆稱係要投資做生意云云。），寅○○與庚○○並簽發寅○○在台中市第十一信用合作社南
        屯分社之甲存第一三七七之八帳號，發票日、票號及面
        額分別為八十四年未載月十五日、八十四年未載月二十
        一日、八十四年未載月十四日、八十四年未載月八日、
        八十四年未載月十八日、八十四年五月十三日、八十四
        年五月二十八日、EF0000000號、EH00000
        00號、EH0000000號、EH0000000號、
        EH0000000號、EF0000000號、EH000
        0000號、十五萬元、十五萬元、十萬元、二十萬元
        、十五萬元、五十萬元、五十萬元之支票七張及庚○○
        在台中市第十一信用合作社南屯分社之甲存第一二八八
        之一帳號，發票日、票號及面額分別為八十四年未載月
        十三日、八十四年六月十五日、八十四年五月十一日、
        八十四年未載月二十七日、八十四年五月六日、EH00
        00000號、EH0000000號、EH000000
        0號、EH0000000號、EH0000000號、三
        十萬元、一萬七千五百元、三十萬元、二十萬元、二萬
        一千五百元之支票五張交予癸○○收執，以為搪塞。詎
        寅○○與庚○○在八十四年四月間雙雙不見蹤影，癸○○屆期提示前揭支票請求付款，竟遭拒絕，不獲付款退
        票，始知受騙。
（六）、寅○○與庚○○復向乙○○以高利為誘餌，及以其等女
        兒遭歹徒綁架，急需現金贖回女兒等詐術，使乙○○陷
        於錯誤，陸續於八十四年二月十八日、同年三月十八日
        、同年三月二十八日借款共九十萬元予寅○○與庚○○
        ，寅○○與庚○○並僅簽發庚○○在台中市第十一信用
        合作社南屯分社之甲存第一二八八之一帳號，發票日、
        票號及面額分別為八十四年三月十八日、八十四年四月
        十八日、八十四年四月二十八日、EH0000000號
        、EH0000000號、EH0000000號、十五萬
        元、三十萬元、三十萬元之支票三張交予乙○○收執，
        以為搪塞。詎寅○○與庚○○在八十四年四月間雙雙不
        見蹤影，乙○○屆期提示前揭支票請求付款，竟遭拒絕
        ，不獲付款退票，始知受騙。
（七）、寅○○、庚○○利用與子○○、戊○○、丑○○、卯○○、辛○○均係一貫道道親之關係。（１）、寅○○與
        庚○○乃於八十四年四月上旬某日以寅○○從事法院法
        拍屋之買賣事業，需款週轉為由，向子○○借款二十萬
        元；寅○○復於八十四年四月底某日突然急急忙忙跑至
        子○○住處，聲稱其女兒遭歹徒綁架，急需現金三百萬
        元贖回女兒之詐術，央求子○○幫忙，使子○○陷於錯
        誤，子○○乃向友人湊足四十萬元交付寅○○，寅○○
        於數日後簽發寅○○在台中市第十一信用合作社南屯分
        社之甲存第一三七七之八帳號、發票日為八十四年五月
        七日、票號為EL0000000號、面額為二十萬元之
        支票一張及庚○○在台中市第十一信用合作社南屯分社
        之甲存第一二八八之一帳號、發票日為八十四年五月七
        日、票號為EH0000000號、面額為三十萬元暨發
        票日為八十四年五月七日、票號為EH0000000號
        、面額為二十萬元之支票二張交予子○○收執，以為幌
        子。詎子○○屆期提示前揭支票請求付款，竟遭拒絕，
        不獲付款退票，迭經催索均恝置不理，旋即他遷，不知
        所蹤，始知受騙。（２）、寅○○與庚○○乃於八十四
        年一月間某日以寅○○從事法院法拍屋之買賣事業，已
        標得法拍屋，欲向丑○○借款，待標得之法拍屋出售後
        所賺取之利潤將給予丑○○分紅為由，乃連續自八十四
        年一月間起至同年五月間止共向丑○○借得四百九十一
        萬七千五百元，簽發寅○○在台中市第十一信用合作社
        南屯分社之甲存第一三七七之八帳號，發票日、票號及
        面額分別為八十四年五月七日、八十四年九月六日、八
        十四年八月十四日、八十四年九月七日、EL00000
        00號、EH0000000號、EH0000000號、
        EH0000000號、二十萬元、五十萬元、五十萬元
        、二百萬元之支票共四張及庚○○在台中市第十一信用
        合作社南屯分社之甲存第一二八八之一帳號，發票日、
        票號及面額分別為八十四年五月七日、八十四年五月十
        七日、八十四年九月三十日、八十四年九月二十二日、
        八十四年九月二十二日、八十四年五月三十一日、EH0
        000000號、EH0000000號、EH00000
        00號、EH0000000號、EH0000000號、
        EH0000000號、二十萬元、三十萬元、三十萬元
        、五十一萬七千五百元、五十萬元、三十萬元之支票共
        六張交予丑○○收執，以為幌子。詎丑○○屆期提示前
        揭支票請求付款，竟遭拒絕，不獲付款退票，迭經催索
        均恝置不理，旋即他遷，不知所蹤，始知受騙。（３）
        、寅○○與庚○○又於八十四年三月間某日以寅○○從
        事法院法拍屋之買賣事業，已標得法拍屋，欲向戊○○
        借款，待標得之法拍屋出售後所賺取之利潤將給予戊○○分紅為由，乃連續自八十四年三月間起陸續共向戊○○借得六十萬元，簽發寅○○在台中市第十一信用合作
        社南屯分社之甲存第一三七七之八帳號，發票日、票號
        及面額分別為八十四年七月二十八日、八十四年六月十
        七日、八十四年七月十四日、八十四年七月七日、EF0
        000000號、EH0000000號、EH00000
        00號、EH0000000號、十萬元、二十萬元、十
        萬元、十萬元之支票共四張及庚○○在台中市第十一信
        用合作社南屯分社之甲存第一二八八之一帳號，發票日
        、票號及面額分別為八十四年九月二十三日、EH000
        0000號、十萬元之支票一張交予戊○○收執，以為
        幌子。詎戊○○屆期提示前揭支票請求付款，竟遭拒絕
        ，不獲付款退票，迭經催索均恝置不理，旋即他遷，不
        知所蹤，始知受騙。（４）、寅○○與庚○○又以寅○○從事法院法拍屋之買賣事業，已標得法拍屋，欲向辛○○借款，待標得之法拍屋出售後所賺取之利潤將給予
        辛○○分紅為由，乃連續自八十四年一月間起至同年五
        月間止陸續共向辛○○借得二百五十萬元，簽發寅○○
        在台中市第十一信用合作社南屯分社之甲存第一三七七
        之八帳號，發票日、票號及面額分別為八十四年七月八
        日、八十四年五月二十三日、八十四年八月八日、EH0
        000000號、EH0000000號、EH00000
        00號、五十萬元、五十萬元、五十五萬元之支票共三
        張及庚○○在台中市第十一信用合作社南屯分社之甲存
        第一二八八之一帳號，發票日、票號及面額分別為八十
        四年九月二日、EH0000000號、五十萬元之支票
        一張交予戊○○收執，以為幌子。詎辛○○屆期提示前
        揭支票請求付款，竟遭拒絕，不獲付款退票，迭經催索
        均恝置不理，旋即他遷，不知所蹤，始知受騙。（５）
        、庚○○以陳絹之名義參加卯○○於八十四年二月二十
        五日招集之會首連同會員共二十三名，每會二萬元，每
        月二十五日開標，期限自八十四年二月二十五日至八十
        五年十二月二十五日，採外標制之互助會二會，於第一
        會即予標走，僅繳納一次死會會款，其後即拒絕再予繳
        納，詐得四十餘萬元款項。
（八）、寅○○再於八十四年四月至六月間至己○○住處聲稱欲
        刊登廣告，表示其資力甚豐，獲利亦鉅，廣告費用絕無
        問題，己○○信以為真，遂代為刊出廣告於各大報，寅
        ○○並稱廣告既多還款絕無問題，乃另向己○○借款，
        共二百五十萬元左右，並與廣告費合併簽發庚○○在台
        中市第十一信用合作社南屯分社之甲存第一二八八之一
        帳號，發票日、票號及面額分別為八十四年五月十二日
        、八十四年五月七日、八十四年五月十二日、八十四年
        五月十八日、八十四年五月二十五日、八十四年五月十
        八日、八十四年四月二十九日、八十四年五月二十一日
        、八十四年六月二十五日、八十四年五月二十五日、EH
        0000000號、EH0000000號、EH0000
        000號、EH0000000號、EH0000000號
        、EH0000000號、EH0000000號、EH00
        00000號、EH0000000號、EH000000
        0號、五十萬元、三十萬元、三十五萬元、三十五萬元
        、三十萬元、五十萬元、二十萬元、三十萬元、二十五
        萬元、二十五萬元之支票十張交予己○○收執，以為搪
        塞。詎己○○代墊款付予各大報並貸借部分款項後，屆
        期提示寅○○所交付之支票，竟遭退票，寅○○則虛與
        委蛇，稱其會還款，己○○乃一再遷延時日，致票據罹
        於時效，旋寅○○與庚○○則潛逃無蹤，己○○至此方
        知被騙。
二、案經丁○○、甲○○、丙○○、壬○○訴請臺灣臺中地方法
    院檢察署檢察官偵查起訴，並經被害人癸○○、乙○○、子
    ○○、丑○○、戊○○、辛○○、卯○○、己○○等人訴請
    該署檢察官移請併案審理。
    理  由
一、訊據被告庚○○對於上揭其僅曾部分與同案被告寅○○出面
    向告訴人及被害人等以其等從事法拍事業為原因而借款，及
    其等交付給告訴人及被害人等有其名義之上開支票係其所有
    無誤等之事實固坦承不諱，然矢口否認有何前揭之共同詐欺
    犯行，辯稱：同案被告寅○○告訴伊說是投資客，競標法拍
    屋之後，因裝潢費用很多，原本利潤不錯，後來因為新成屋
    多，所以競標裝潢後之法拍屋就只能賠錢賣出，因此才積欠
    告訴人及被害人等款項，伊雖也有部分跟同案被告寅○○出
    面向告訴人及被害人等借錢，但金錢借貸部分是同案被告寅
    ○○個人與告訴人及被害人等之金錢行為，與伊均無關，至
    於跟告訴人說伊女兒被綁架要借錢，那亦係同案被告寅○○
    說的，伊並不知道，亦沒有如此說過，伊並無詐欺意圖，全
    部犯行均係同案被告寅○○所為，伊亦係遭同案被告寅○○
    所騙才部分與同案被告寅○○一起出面向告訴人及被害人等
    以前開理由借款，且同案被告寅○○與各告訴人及被害人等
    間之交易往來全是正常之交易往來，由於同案被告寅○○按
    月給付與各告訴人及被害人等之利息比一般銀行要高出許多
    ，故各告訴人及被害人等不斷地將金錢放置在同案被告寅○○處生息，然其間遭逢經濟不景氣，且同案被告寅○○又遭
    人倒債，已無資金週轉，因而無法繼續支付利息與各告訴人
    及被害人等，同案被告寅○○並未對各告訴人及被害人等施
    用任何詐術，本件乃單純之民事債權債務糾紛，同案被告寅
    ○○並無詐欺意圖，前並陳報同案被告寅○○與各告訴人及
    被害人等間之前正常交易往來之資料，及同案被告寅○○遭
    人倒債之債權憑證等資料在卷，以證本件確實無涉刑事詐欺
    罪嫌，同案被告寅○○八十四年間開始跳票，單純係因經濟
    一時陷入困境週轉不靈所致，同案被告寅○○簽發票據時即
    係要付款，同案被告寅○○自己根本亦未料到竟會發生週轉
    不靈之事，由此顯見同案被告寅○○亦確實不可能存有詐欺
    意圖，同案被告寅○○並非故意詐欺退票云云。惟查（一）
    、上揭事實，業據告訴人丁○○、甲○○、丙○○、壬○○
    、被害人癸○○、乙○○、子○○、丑○○、戊○○、辛○○、卯○○、己○○等人指訴綦詳在卷，並有前揭不獲兌現
    之支票及其退票理由單均影本等、本票影本三份、互助會名
    單影本二份在卷足資佐證。（二）、告訴人丁○○、甲○○
    、丙○○、壬○○、被害人癸○○、乙○○、子○○、丑○○、戊○○、辛○○、己○○等人均一致指訴借款時被告庚○○均有一同出面。足見同案被告寅○○所供述稱，借款係
    其一人所為，與被告庚○○無關，顯係附和被告庚○○事後
    脫罪之詞，要無足採。是被告庚○○所辯，其僅曾部分與同
    案被告寅○○出面向告訴人及被害人等以其等從事法拍事業
    為原因而借款，並非全部均一起與同案被告寅○○出面向告
    訴人及被害人等以其等從事法拍事業為原因而借款云云，顯
    係飾卸之詞，無從憑採。又同案被告寅○○與被告庚○○原
    係夫妻，其等經濟狀況當知之甚稔，且被告庚○○於偵查中
    亦曾供述稱其曾出面向告訴人及被害人等借款（見八十四年
    八月二十九日偵訊筆錄），況苟未得被告庚○○之同意，同
    案被告寅○○豈可隨意簽發庚○○在台中市第十一信用合作
    社南屯分社之甲存第一二八八之一帳號之支票？且嗣後雙雙
    均不知所蹤，刻意躲避告訴人及被害人等？足徵被告庚○○
    與同案被告寅○○間有概括詐欺犯意之聯絡，灼然明甚。
    （三）、被告庚○○與同案被告寅○○間以債養債之方式，
    藉由支付優惠之利息，使人誤認其等債信優良，使他人陷於
    錯誤而交付金錢，此亦經同案被告寅○○於偵查中曾供述稱
    ，每月收入有七、八十萬元，自有資金僅有三百萬元，一個
    月利息要五百多萬元，積欠債務則有五千多萬元（見八十四
    年九月七日偵訊筆錄）。另同案被告寅○○於偵查中復供述
    稱，有按時支付高額利息予告訴人等等情；同案被告寅○○
    於本院審理中亦供述稱，借款係因其做高利貸週轉不過來等
    語（見本院九十一年四月二十三日審判筆錄）；同案被告寅
    ○○復於本院供述稱：「（問：八十三、四年時資力如何？
    ）就是在週轉來週轉去而已。」等語（見本院九十一年度易
    緝字第九十九號卷第一五頁）。足認同案被告寅○○與被告
    庚○○均明知己身並無資力償還債務，其等每月支付高額而
    遠超過其等可負擔之利息，竟仍誘使告訴人及被害人等交付
    款項，然支付前揭高額利息卻均係向他人告貸而來，並非自
    有資金，長期入不敷出，終有倒閉之日，衡諸常情，豈能諉
    為不知。而同案被告寅○○與被告庚○○卻仍執意向告訴人
    及被害人等告貸，益徵其等借款之初，即有蓄意倒債之不法
    意圖存在，應堪肯認。再參諸同案被告寅○○於本院訊問時
    直承：其自八十三年二月五日起陸續向丁○○、甲○○、林
    麗佑、壬○○借款，均未償還，係因當時週轉不靈等語（見
    本院九十一年度易緝字第九十九號卷第十五、十六頁），足
    見同案被告寅○○自八十三年二月、六月、十二月簽發支票
    向告訴人丁○○、甲○○、壬○○借款，即已陷於週轉失靈
    之情形，且衡情苟非當時經濟狀況已陷於支付不能之境，憑
    藉以債養債支撐，又豈會之後所簽發支票均未兌現？是被告
    庚○○與同案被告寅○○縱有支付部分之利息予告訴人丁○○、甲○○、林麗佑等人，亦無非為其等詐欺誘使告訴人等
    交付款項之手段而已，自難執此即遽認被告庚○○與同案被
    告寅○○並無詐欺之意圖。（四）、同案被告寅○○於本院
    九十一年三月十五日審理時，到庭復明確供述稱如下：「（
    問：你有無買法拍屋？）被告寅○○答：沒有。」；同案被
    告寅○○於本院九十一年四月二十三日審理時，到庭卻改供
    述稱如下：「（問：有無經營法拍屋的事業？）被告寅○○
    答：有的，我標過兩次。我是怕他們知道我經營錢莊不太敢
    借給我錢，所以我才跟告訴人講我是經營法拍屋的事業。（
    問：標過的資料？）被告寅○○答：都是跟別人合標的，第
    一件好像賺了陸拾萬元，我個人賺了三十幾萬元，第二件標
    到公寓，我個人只賺了十多萬元。（問：跟告訴人借錢之後
    有無真的從事法拍屋的標購？）被告寅○○答：沒有，借的
    這些錢都拿去做地下錢莊。（問：借了這些錢是不是都供你
    錢莊用？）被告寅○○答：對。」。據上所述，同案被告寅
    ○○前後供詞閃爍不明，且並無積極證據證明其實際上確係
    因從事法院法拍屋之標購、買賣事業而向告訴人及被害人等
    借款，其所供述顯難採信。足見同案被告寅○○確曾係以其
    從事法院法拍屋之買賣事業，已標得法拍屋，欲向告訴人及
    被害人等借款，待標得之法拍屋出售後所賺取之利潤將給予
    告訴人及被害人等分紅為由而詐騙告訴人及被害人等無疑。
    （五）、同案被告寅○○於本院九十一年三月十五日審理時
    ，到庭復供述稱如下：「（問：是借了七十萬元？）被告寅
    ○○答：對。（問：這七十萬元，有無付歹徒的贖金？）被
    告寅○○答：沒有。」；被告寅○○於本院九十一年四月二
    十三日審理時，到庭又供述稱如下：「（問：你女兒有無真
    的被綁架？）被告寅○○答：我女兒確實是隔天才回來，我
    沒有付出贖款，有人打電話來我緊張。（問：有人打電話來
    勒贖的事情，有無証據証明？）被告寅○○答：沒有，我有
    在西屯那邊備案。」，顯難採信被告庚○○與同案被告寅○○所生女兒確實曾遭歹徒綁架而勒贖款項。再者，被告庚○○與同案被告寅○○所生之女兒無法確實查出於八十四年四
    月十一日是否曾到校等情，亦有西屯國小八十五年九月六日
    八五小教字第一○九二號函一份在卷可考。是綜據上述，亦
    可證明被告庚○○與同案被告寅○○確曾以其等女兒遭歹徒
    綁架，急需現金贖回女兒之詐術，詐騙告訴人及被害人等交
    付款項無訛。是被告庚○○與同案被告寅○○果無詐欺意圖
    ，則於其等女兒安全歸來之後，理應將前開借貸而來用供贖
    回其等女兒之款項，悉數返還告訴人及被害人等才對，惟被
    告庚○○與同案被告寅○○並不此之為，更加證明其等詐欺
    意圖甚明。（六）、同案被告寅○○自承其遭人倒帳一千一
    百餘萬元，顯見被告庚○○與同案被告寅○○當時已週轉不
    靈，明知已無還款能力，惟其等仍大量向告訴人及被害人等
    舉債，高利得標互助會，而簽發遠期支票以為付款搪塞，其
    後果拒不償還款項，是其等於前述種種告貸、高利得標互助
    會等等當時即應有詐欺惡意，灼然明甚。而同案被告寅○○
    在台中市第十一信用合作社南屯分社之甲存第一三七七之八
    號帳戶自八十四年五月二十六日經公告列為拒絕往來戶，及
    被告庚○○在台中市第十一信用合作社南屯分社之甲存第一
    二八八之一號帳戶自八十四年五月十九日經公告列為拒絕往
    來戶等情，亦有台中市第十一信用合作社八十四年八月十二
    日中市十一信總字第一○八八號函、台中市第十一信用合作
    社八十五年七月三日中市十一信總字第一○四六號函各一份
    並檢附退票資料明細一份在卷可稽，益徵被告庚○○與同案
    被告寅○○經濟確係拮据無疑。雖被告庚○○為前揭「同案
    被告寅○○與各告訴人及被害人等間之交易往來全是正常之
    交易往來，其間因遭逢經濟不景氣，且同案被告寅○○又遭
    人倒債，已無資金週轉，因而無法繼續支付利息與各告訴人
    及被害人等，同案被告寅○○並未對各告訴人及被害人等施
    用任何詐術，本件乃單純之民事債權債務糾紛，同案被告寅
    ○○並無詐欺意圖」云云等之辯解，實無足採。縱提出被告
    庚○○與同案被告寅○○與各告訴人及被害人等間之前正常
    交易往來之資料，及同案被告寅○○遭人倒債之債權憑證等
    資料為證，惟此更足以證明被告庚○○與同案被告寅○○事
    業早已經營不善且經濟確係週轉不順無訛。則其等於前開向
    告訴人及被害人等為前述種種告貸、高利得標互助會等等當
    時即應已明知自己經濟狀況已不良，而陷於經濟週轉困難之
    境，已無償還能力，然其等竟仍為之，是其等顯難推諉其等
    無詐騙意圖責任。此外，同案被告寅○○前開犯行亦經判刑
    確定在案，此亦有本院九十一年度易緝字第九十九號刑事判
    決、臺灣高等法院臺中分院九十一年度上易字第一四四六號
    刑事判決各一份在卷可考。是綜據上述，被告庚○○空言否
    認，所辯無非臨訟畏罪飾卸之詞，要無足採，事證已臻明確
    ，被告庚○○犯行均洵堪認定。
二、核被告庚○○所為，係犯刑法第三百三十九條第一項之詐欺
    取財罪。被告庚○○與寅○○間除對被害人卯○○犯行外之
    其餘犯行均有犯意之聯絡，行為之分擔，均為共同正犯。被
    告庚○○所為前開數行為，時間緊接，犯罪構成要件又復相
    同，顯係基於概括之犯意為之，為連續犯，爰依刑法第五十
    六條之規定以一罪論，並加重其刑。至於移請併案審理之犯
    罪事實欄一之（五）至（八）部分與起訴書論罪科刑部分為
    連續犯，屬裁判上一罪關係，依審判不可分之原則，亦為起
    訴效力所及，自為本院審理論究範圍，併予敘明。爰審酌被
    告庚○○犯罪之動機、目的、手段、品行、被告庚○○與同
    案被告寅○○詐騙金額鉅大，所生危害甚鉅及被告庚○○犯
    罪後猶飾詞狡賴犯行，毫無悔意，且犯罪後迄今仍未與告訴
    人丁○○、甲○○、丙○○、壬○○、被害人癸○○、乙○○、子○○、丑○○、戊○○、辛○○、卯○○、己○○等
    人達成民事和解，取得諒解，同案被告寅○○僅提出少部分
    之協議書，返還極少數之金額，欲圖僥倖，犯後態度不佳等
    一切情狀，量處如主文所示之刑，以資懲儆。
據上論斷，應依刑事訴訟法第二百九十九條第一項前段、刑法第
二十八條、第五十六條、第三百三十九條第一項、罰金罰鍰提高
標準條例第一條前段，判決如主文。
中    華    民    國    95    年    3     月    22    日
                  刑事第八庭    審判長法  官  朱光國
                                      法  官  鍾堯航
                                      法  官  洪俊誠
以上正本證明與原本無異。
如不服本判決，應於判決送達後十日內向本院提出上訴狀，上訴
於臺灣高等法院臺中分院(須附繕本)。
                                      書記官  蕭榮峰
中    華    民    國    95    年    3     月    22    日
附錄論罪科刑實體法條文：
刑法第三百三十九條：
意圖為自己或第三人不法之所有，以詐術使人將本人或第三人之
物交付者，處五年以下有期徒刑、拘役或科或併科一千元以下罰
金。
(罰金部份業經提高十倍為一萬元)
以前項方法得財產上不法之利益或使第三人得之者，亦同。
前二項之未遂犯罰之。


司法院資訊處製作；財團法人民間司法改革基金會備份。
